【裁判字號】    99,家聲,84
【裁判日期】    990225
【裁判案由】    處分受監護宣告人不動產
【裁判全文】
臺灣高雄地方法院民事裁定              99年度家聲字第84號
聲  請  人  乙○○
受  監  護
宣  告  人  甲○○○
上聲請人聲請處分受監護宣告人甲○○○之不動產事件，本院裁
定如下：
    主  文
准許聲請人處分受監護宣告人甲○○○所有之坐落高雄市○○區
○○段三小段161 地號土地之應有部分（七分之一）。
聲請程序費用新臺幣壹仟元由受監護宣告人甲○○○負擔。
    理  由
一、本件聲請意旨略以：聲請人乙○○之母甲○○○經鈞院93年
    度禁字第27號宣告禁治產事件於民國93年3 月15日裁定宣告
    為禁治產人，因聲請人需為禁治產人支付龐大醫療及安養費
    用，依法聲請鈞院准許處分禁治產人所有坐落高雄市○○區
    ○○段三小段161 地號土地之應有部分（7分之1）等語。
二、按「民法總則中華民國97年5 月2 日修正之條文施行前，已
    為禁治產宣告者，視為已為監護宣告；繫屬於法院之禁治產
    事件，其聲請禁治產宣告者，視為聲請監護宣告；聲請撤銷
    禁治產宣告者，視為聲請撤銷監護宣告；並均於修正施行後
    ，適用修正後之規定。」、「民法規定之禁治產或禁治產人
    ，自民法總則中華民國97年5 月2 日修正之條文施行後，一
    律改稱為監護或受監護宣告之人。」、「中華民國97年5 月
    2 日修正之民法總則第14條至第15條之2之 規定，自公布後
    1 年6 個月施行。」97年5 月23日修正公布之民法總則施行
    法第4 條第2 項、第4 條之1 、第4條 之2 分別定有明文。
    次按「監護人對於受監護人之財產，非為受監護人之利益，
    不得使用、代為或同意處分。監護人為下列行為，非經法院
    許可，不生效力：(一)代理受監護人購置或處分不動產。……
    」，98年11月23日修正生效之民法第1101條第1 項、第2 項
    第1 款分別定有明文，又上揭規定於受監護宣告人之監護亦
    準用之，民法第1113條亦定有明文。
三、經查：
  (一)禁治產人甲○○○係於93年3 月15日經本院93 年度禁字第
    27號民事裁定為禁治產宣告，並以其子即聲請人乙○○為監
    護人等情，業據聲請人提出戶籍謄本為證，並經本院職權調
    取該案卷宗核閱無誤，依上揭說明，禁治產人甲○○○現應
    改稱受監護宣告人甲○○○，其監護人處分其不動產，應得
    法院許可，始生效力，又聲請人係受監護宣告人甲○○○之
    監護人，其為受監護宣告人甲○○○處分不動產，自得聲請
    本院許可，合先敘明。
  (二)聲請人主張受監護宣告人甲○○○之養護費用龐大，受監護
    宣告人甲○○○之現有存款已不敷使用等情，業據其提出受
    監護宣告人甲○○○之郵局存簿影本、頤安護理之家養護費
    收據、高雄市○○區○○段三小段161 地號土地登記謄本為
    證，堪信為真實。本院審酌受監護宣告人莊順發現有財產已
    所剩無幾，若非另謀財源，實難以維繫受監護宣告人之身心
    健康及生活品質，從而，認為處分受監護宣告人莊順發不動
    產，符合受監護人莊順發之利益，聲請人所為
    本件聲請，於法尚無不合，應予准許。
五、依非訟事件法第24條第1 項、第160 條第2 項，裁定如主文
中    華    民    國    99    年    2     月    25    日
                  家事法庭  法  官  王俊隆
上為正本係照原本作成。
如不服本裁定，應於收受裁定後10日內，向本院提出抗告狀，並
繳納裁判費新台幣1,000元。
中    華    民    國    99    年    2     月    26    日
                            書記官  黃翔彬

司法院資訊處製作；財團法人民間司法改革基金會備份。
